【裁判字號】    99,聲,115
【裁判日期】    990122
【裁判案由】    聲明異議
【裁判全文】
臺灣桃園地方法院刑事裁定               99年度聲字第115號
聲明異議人
即 受刑 人  乙○○原名劉秋.
上列聲明異議人即受刑人因犯竊盜案件，不服臺灣桃園地方法院
檢察署檢察官不准受刑人易科罰金之指揮，聲明異議，本院裁定
如下：
    主  文
異議駁回。
    理  由
一、本件聲明異議意旨略以：聲明異議人即受刑人乙○○因竊盜
    案件，經法院分別判處有期徒刑4 月、4 月、3 月，並定其
    應執行刑為有期徒刑8 月確定，受刑人因家中尚有一年老之
    配偶需由異議人照顧，且全家生計亦由異議人負擔，加上受
    刑人患有高血壓及精神緊張症，爰聲明異議，請求撤銷前開
    指揮執行命令，准予易科罰金等語。
二、按中華民國94年2 月2 日修正公布之現行刑法第41條第1 、
    2 項分別規定：「犯最重本刑為五年以下有期徒刑以下之刑
    之罪，而受六個月以下有期徒刑或拘役之宣告者，得以新臺
    幣一千元、二千元或三千元折算一日，易科罰金。但確因不
    執行所宣告之刑，難收矯正之效，或難以維持法秩序者，不
    在此限」、「前項規定於數罪併罰，其應執行之刑未逾六月
    者，亦適用之」，由是可知，如行為人犯數罪，所受之數個
    宣告刑均得易科罰金，而所定之應執行刑則逾6 個月者，原
    不得易科罰金，惟嗣後司法院大法官會議釋字第662 號解釋
    則指稱：「中華民國九十四年二月二日修正公布之現行刑法
    第四十一條第二項，關於數罪併罰，數宣告刑均得易科罰金
    ，而定應執行刑之刑逾六個月者，排除適用同條第一項得易
    科罰金之規定部分，與憲法第二十三條規定有違，並與本院
    釋字第三六六號解釋意旨不符，應自本解釋公布之日起失其
    效力」，是故，前項情形已可易科罰金，先予敘明。再按受
    刑人或其法定代理人或配偶，以檢察官執行之指揮為不當者
    ，得向諭知該裁判之法院聲明異議；法院並應就異議之聲明
    裁定之，刑事訴訟法第484 條、第486 條分別定有明文。次
    按犯最重本刑為5 年以下有期徒刑以下之刑之罪，而受6 個
    月以下有期徒刑或拘役之宣告者，得以新臺幣1,000 元、2,
    000 元或3,000 元折算1 日，易科罰金。但確因不執行所宣
    告之刑，難收矯正之效，或難以維持法秩序者，不在此限，
    刑法第41條第1 項亦有明文。依上說明，案件經法院宣告有
    期徒刑或拘役，並得易科罰金者，在具體執行時得否易科罰
    金，應由執行檢察官審酌前開刑法第41條第1 項之事由，審
    慎為之，此係執行檢察官本於其權限所為之裁量，非謂受刑
    人之犯罪情節輕微，即應一概准許易科罰金，是以法律賦予
    執行檢察官此項裁量權，僅在發生裁量瑕疵之情況時，法院
    始有介入審查之必要。
三、經查：
（一）受刑人前因竊盜案件，經本院於98年6 月5 日以98年度審
      易字第469 號判決各判處有期徒刑4 月、4 月、3 月，並
      定其應執行刑為有期徒刑8 月確定，且因上開執行刑已逾
      6 個月，依當時有效之刑法第41條第2 項規定，不得易科
      罰金，致未諭知易科罰金之折算標準，而事後司法院大法
      官會議公布上開解釋後，執行檢察官已依法向本院聲請定
      其易科罰金之折算標準，嗣由本院以98年度聲字第4742號
      裁定定其易科罰金之折算標準為以新臺幣1,000 元折算1
      日確定，有受刑人臺灣高等法院被告前案紀錄表、本院上
      揭確定判決書、裁定書各一紙存卷可查。
（二）受刑人雖以家有年老配偶需要照顧，且本身患有高血壓及
      精神緊張症為由，請求准予易科罰金云云，惟其並未提出
      任何因其身體、家庭之關係或其他正當事由，導致本件執
      行顯有困難之相關證據資料佐參，則其是否確有因執行顯
      有困難而符合易科罰金之要件，本屬可疑問。又受刑人前
      於執行檢察官訊問時已自承：伊先生需人照顧，有媳婦照
      顧等語（見臺灣桃園地方法院檢察署98年度執緝字第3029
      號執行卷宗98年12月1 日訊問筆錄），足見異議人之配偶
      尚可由其媳婦照顧，實無不宜易科罰金之情形。復審酌受
      刑人有多次竊盜、侵占、偽造有價證券等多項前科紀錄，
      受刑人理應知所警惕，痛下決心不再為非法行為為是，詎
      受刑人復未能自我控制，再為本件竊盜犯行，並經本院判
      處罪刑在案，顯見本件受刑人先前之多次執行對其並無收
      矯治成效。此外，經本院審核卷內資料，受刑人於本件竊
      盜案件確定後經檢察官依法傳喚執行，受刑人逃逸不到案
      執行，經通緝逮捕始到案接受執行，有桃園地院檢察署通
      緝書甲○堂執新緝字第5495號及查捕逃犯罪業查詢報表各
      1 份附卷可稽，可見受刑人於本案確定後猶無悔意，仍逃
      逸規避執行，多有可責。是執行檢察官考量受刑人前科素
      行及家庭情形，認不執行所宣告之刑，難收矯正之效，或
      難以維持法秩序，而為不准易科罰金之裁量，尚難認有何
      違法或不當之情事。
四、綜上所述，本件檢察官未准受刑人易科罰金，要屬有據，其
    裁量亦無違法失當之處，本件異議為無理由，應予駁回。
五、依刑事訴訟法第486條，裁定如主文。
據上論斷，應依刑事訴訟法第486條，裁定如主文。
中    華    民    國    99    年    1     月    22    日
                  刑事第八庭  法  官  葉藍鸚
以上正本證明與原本無異。
如不服本裁定，應於裁定送達後5 日內向本院提出抗告狀。
                              書記官  冒佩妤
中    華    民    國    99    年    1     月    25    日

司法院資訊處製作；財團法人民間司法改革基金會備份。
